【裁判字號】    92,台上,4571
【裁判日期】    920821
【裁判案由】    殺人未遂等罪
【裁判全文】
最高法院刑事判決                              九十二年度台上字第四五七一號
    上  訴  人  甲○○︵原名吳.
                乙○○
右上訴人等因殺人未遂等罪案件，不服台灣高等法院台南分院中華民國九十年三月二
十日第二審更審判決︵八十九年度上更(一)字第八一號，起訴案號：台灣雲林地方法院
檢察署八十五年度偵字第四一七六號、八十六年度偵字第一九○號︶，提起上訴，本
院判決如左：
    主  文
原判決關於甲○○殺人未遂及乙○○部分均撤銷，發回台灣高等法院台南分院。
其他上訴駁回。
    理  由
一、撤銷發回︵甲○○殺人未遂及乙○○︶部分：
本件原判決認定上訴人甲○○、乙○○有其事實欄所載之共同殺人未遂之犯行，因而
撤銷第一審科刑之判決，改判仍論處上訴人二人共同殺人未遂罪刑。固非無見。
惟查：︵一︶、科刑判決認定之事實，倘與所採之證據不相適合，即屬證據上理由矛
盾，其判決當然違背法令。原判決以告訴人黃宗明指訴遭甲○○持武士刀砍殺，並有
扣案之武士刀一把可證，因認甲○○係持該把武士刀行兇，並以該武士刀係違禁物而
宣告沒收。但證人即為告訴人急救之醫師林榮生於原審更審前供稱，依傷口看並非扣
案之兇器所傷；另證人即警員許碩夫、吳文堂亦均供證並非此扣案之兇器，原查扣的
是另一把武士刀︵原審上訴卷第九十一頁反面、第一○○頁反面︶；吳文堂於原審更
審時仍證稱不是扣案之武士刀，當時有叫乙○○在武士刀上簽名蓋章，是鐵製不是這
把銅製的；告訴人亦供述行兇之兇器不是扣案之武士刀︵原審上更(一)卷二第三十五頁
︶。實情如何？與待證事實及法律適用至有關係，自有其調查之必要，原審未予調查
究明，遽於判決認甲○○係持扣案之武士刀行兇，其採證顯與卷內資料不相適合，自
有應於審判期日調查之證據未予調查及判決理由矛盾之違誤。︵二︶、有罪之判決書
，就被告主張對其有利之證據不予採納者，應說明其理由，否則即屬判決理由不備之
違法。乙○○於原審具狀主張係告訴人持菜刀翻牆入內向其揮砍未著，其始就地取材
予以反擊，其係正當防衛；而證人丁健成於第一審審理時證稱，其入內看見告訴人與
乙○○二人抱在一起，且有看見二名老人，而該二名老人其中一人即為吳賞；上訴人
等並請求傳訊吳賞︵原審上更(一)卷一第二十七頁、第二十八頁︶。從而吳賞有無在場
目睹經過情形？乙○○上開所辯是否屬實？原審未說明不予傳訊調查上揭有利於上訴
人證據之理由，徒謂告訴人縱持菜刀前往，因尚未對上訴人二人動菜刀，即遭上訴人
二人砍殺，核與正當防衛不符云云，亦有調查職責未盡及判決理由不備之違法。上訴
人二人執以指摘原判決關於殺人未遂部分違法，為有理由，應認原判決此部分仍有撤
銷發回更審之原因。
二、上訴駁回︵甲○○未經許可，無故持有刀械︶部分：
按刑事訴訟法第三百七十六條所列各罪之案件，經第二審判決者，不得上訴於第三審
法院，法有明文。本件甲○○被訴未經許可，無故持有武士刀部分，原審係依修正前
槍砲彈藥刀械管制條例第十二條、刑法第二百七十七條第一項論處罪刑，核屬刑事訴
訟法第三百七十六條第一款之案件。依上開說明，此部分既經第二審判決，自不得上
訴於第三審法院，甲○○一併對之提起上訴，顯為法所不許，此部分自應予駁回。
據上論結，應依刑事訴訟法第三百九十七條、第四百零一條、第三百九十五條前段，
判決如主文。
中      華      民      國    九十二    年      八      月    二十一    日
                              最高法院刑事第十二庭
                                  審判長法官  張  淳  淙
                                        法官  謝  俊  雄
                                        法官  蘇  振  堂
                                        法官  張  春  福
                                        法官  呂  丹  玉
      右正本證明與原本無異
                                              書  記  官
中      華      民      國    九十二    年      八      月    二十九    日


司法院資訊處製作；財團法人民間司法改革基金會備份。
